【裁判字號】    92,台上,4151
【裁判日期】    920731
【裁判案由】    違反槍砲彈藥刀械管制條例
【裁判全文】
最高法院刑事判決                              九十二年度台上字第四一五一號
    上  訴  人  甲○○
    選任辯護人  林志忠律師
右上訴人因違反槍砲彈藥刀械管制條例案件，不服台灣高等法院台中分院中華民國九
十年二月二十日第二審更審判決（九十年度上更(一)字第二七號，起訴案號：台灣台中
地方法院檢察署八十六年度偵字第四二四五號），提起上訴，本院判決如左：
    主  文
原判決撤銷，發回台灣高等法院台中分院。
    理  由
本件原判決認定：上訴人甲○○於民國八十四年十二月二十日前後，在台中市○○路
與公益路口，受綽號「阿成」者之託，代為保管「阿成」所持有之義大利 BERETTA廠
製口徑 9MM SHORT/380 AUTO 之制式半自動手槍一支及口徑 9MM SHORT（或380 AUTO
）制式子彈七發，並供為防身之用。嗣因攜帶不便，即與其小弟（手下之意）賴庭夆
（已判刑確定），共同基於寄藏之犯意聯絡，交由賴庭夆將該手槍及子彈藏放於台中
市○○○街五十五號附近之草堆內。至八十五年八月二十三日取出上開槍彈，放置於
上訴人所有之ＴＬ｜五一七八號自用小客車內，並於同日下午六時許由上訴人駕駛該
車輛載同賴庭夆前往南投縣埔里鎮。翌（二十四）日上午六時許，上訴人復駕駛該車
輛載同賴庭夆及不知情之陳慶聲，途經南投縣草屯鎮○○路富林頓汽車旅館前時，為
警臨檢查獲，並扣得上開手槍一支及子彈七發等情。因而撤銷第一審判決，依想像競
合犯改判論處上訴人共同未經許可，無故寄藏手槍罪刑，固非無見。
惟查：(一)所謂寄藏手槍，係指受寄他人之手槍，為之隱藏而言（參考本院三十年非字
第五七號、五十一年臺上字第八七號判例）。若係收受他人所交付之手槍，以供自己
防身之用，既非為他人隱藏，則其持有手槍之行為，即不能論以寄藏之罪。原判決認
定，上訴人犯寄藏手槍罪，係以上訴人在警訊時之供述，以為證據。惟原判決所引用
上訴人在警訊時之供述，係稱：「該手槍是綽號阿成者交給我，做防身之用，……後
來我又轉交小弟賴庭夆妥為藏放，以備不時之需」（見原判決第二面末行至第三面第
二行，及偵字第一五八九九號影印卷第五頁）。依其供述之內容，計有二個階段，第
一階段係指綽號「阿成」者將手槍交給上訴人，以供防身之用（即持有）；並非謂上
訴人受「阿成」之委託，代為隱藏手槍。其後第二個階段，上訴人雖另將該手槍轉交
賴庭夆，委請賴庭夆代為藏放（即隱藏），賴庭夆之行為固成立寄藏罪；但上訴人係
委託者，並非受託者，即與寄藏之要件不合。原判決所認定之事實，與其採用之證據
，不相適合，自有證據上之理由矛盾。(二)有罪之判決書，須將認定之犯罪事實詳記於
事實欄，然後於理由內逐一說明其憑以認定之證據，使事實與理由兩相一致，方為合
法。原判決事實雖記載，上訴人受綽號「阿成」者之託，代為保管義大利 BERETTA廠
製之制式半自動手槍一支及制式子彈七發。但卷內並無任何上訴人受「阿成」之託，
代為保管手槍、子彈之證據（按已判刑確定之賴庭夆始終供稱，係伊直接受「阿成」
之託，代為保管手槍、子彈，上訴人不知情）；乃原判決並未說明，上訴人受「阿成
」之託，代為保管手槍、子彈所憑之證據及認定之理由，即遽行判決，即有理由不備
之違誤。(三)證物應示被告，令其辨認，如係文書而被告不解其意義者，應告以要旨，
刑事訴訟法第一百六十四條定有明文。原判決認定上訴人所寄藏之槍、彈具有殺傷力
，係以另案（即台灣台中地方法院八十五年度訴字第一九二八號賴庭夆違反槍砲彈藥
刀械管制條例案件）卷內之內政部警政署刑事警察局八十五年九月二十一日刑鑑字第
五九八七六號函，採為證據（見原判決第三面第八至十二行）。惟本案卷內並無上開
鑑定函，原審於更審時亦未調閱前揭卷宗，就該項證物（即鑑定函）依法踐行調查證
據之程序，即遽行判決，亦有應於審判期日調查之證據而未予調查之違法。(四)原判決
認定，綽號「阿成」者將手槍交給上訴人，做防身之用，係以上訴人在警訊時之供述
採為證據（見原判決第二面末行至第三面首行）。惟上訴人於偵審中始終否認上情，
並辯稱警訊筆錄之記載，與其供述之內容不符。原判決雖以「被告於本件警訊中曾委
任律師到場」及「其於警局既有委任律師」（見原判決第四面第一行、第四行），認
為上訴人於警訊時既有辯護人在場，已足資擔保該筆錄內容之真實性，則上訴人之辯
解即不可採等情。然查「被告得隨時選任辯護人。犯罪嫌疑人受司法警察官或司法警
察調查者，亦同」，刑事訴訟法第二十七條第一項定有明文。而上訴人於到案之初，
已表明選任林志忠律師為辯護人，有警訊筆錄可查（見偵字第一五八九九號影印卷第
四頁背面，第一次警訊筆錄）。但承辦警員並未待選任辯護人到場，即逕行詢問，且
未實施錄音、錄影（按當時承辦本案之台灣省政府警務處刑事警察大隊有錄音、錄影
設備），已據承辦人楊宏麟結證在卷（見原審上訴卷第二十七頁正面、背面、第九十
二頁）。選任辯護人林志忠律師亦證稱：到場時「筆錄已製作完成」（見原審上訴卷
第二十頁背面）。足見警方詢問上訴人並製作警訊筆錄時，選任辯護人尚未到場。乃
原判決以「被告於本件警訊中曾委任律師到場」及「其於警局既有委任律師」等語，
用以擔保警訊筆錄內容之真實性，亦難謂為妥適。以上或為上訴意旨指摘所及，或為
本院得依職權調查之事項，應認原判決仍有撤銷發回更審之原因。
據上論結，應依刑事訴訟法第三百九十七條、第四百零一條，判決如主文。
中      華      民      國    九十二    年      七      月    三十一    日
                              最高法院刑事第十一庭
                                  審判長法官  呂  潮  澤
                                        法官  陳  世  雄
                                        法官  孫  增  同
                                        法官  林  開  任
                                        法官  黃  正  興
      右正本證明與原本無異
                                              書  記  官
中      華      民      國    九十二    年      八      月      五      日
                                                                       Ｋ


司法院資訊處製作；財團法人民間司法改革基金會備份。
